【裁判字號】    99,抗,1507
【裁判日期】    991014
【裁判案由】    定暫時狀態假處分
【裁判全文】
臺灣高等法院民事裁定  99年度抗字第1507號
抗  告  人    台灣神戶電池股份有限公司
法定代理人    楊培傑
上列抗告人因與相對人明石耕治等間請求定暫時狀態假處分事件
，對於中華民國99年8 月31日臺灣士林地方法院99年度裁全字第
214 號裁定提起抗告，本院裁定如下：
    主      文
抗告駁回。
抗告費用新臺幣壹仟元由抗告人負擔。
    理      由
一、按為保障債權人及債務人之程序權，並使法院能正確判斷原
    裁定之當否，民事訴訟法第528條第2項固有關於假扣押裁定
    之抗告，抗告法院為裁定前，應使債權人及債務人有陳述意
    見機會之規定。前開規定於定暫時狀態假處分裁定之抗告案
    件，依民事訴訟法第538 條之4、第533條規定亦有準用之。
    查抗告人聲請本件定暫時狀態假處分，相對人等均居住於日
    本國，而本院係將抗告人之抗告駁回，並未損及相對人等之
    權益，為節省勞費，爰不通知相對人等陳述意見，先予敘明
    。
二、本件聲請及抗告意旨略以：相對人等為抗告人公司現任董事
    ，不為抗告人公司最大利益考慮並依法行事，於抗告人公司
    股東常會杯葛議案「98年度盈餘分配修正案」，並自民國99
    年6 月28日起數度不出席抗告人公司董事會，且未委託其他
    董事出席，致抗告人公司須由董事會以特別決議通過之重要
    議案無法討論決議，惟有假處分相對人等之董事職權，使該
    等董事不算入董事會應出席董事人數，即抗告人公司現任9
    席董事，扣除相對人3席後，董事會有5席董事出席，即得作
    成特別決議，始能解決目前抗告人公司重要議案受相對人等
    不出席董事會之掣肘及延宕。另相對人明石耕治更以常務董
    事身分，違法召開常務董事會解任董事長，擾亂抗告人公司
    正常營運，且對於日本新神戶電機株式會社之違約行為，未
    本於抗告人公司董事職責，維護抗告人公司利益，違反公司
    法忠實及善良管理人注意義務，損害抗告人公司及股東權益
    ，有為防止發生重大之損害或避免急迫危險而定暫時狀態處
    分之必要。抗告人公司為避免對公司及全體股東損害繼續擴
    大，已對相對人等提起本案訴訟，符合民事訴訟法第538 條
    第2 項之規定，茲願供擔保以補釋明之不足，求予廢棄原裁
    定，請准禁止相對人等行使抗告人公司董事職權云云。
三、按新修正民事訴訟法第526條第2項，已將「債權人雖未為前
    項釋明，如就債務人所應受之損害已供法院所定之擔保者，
    得命為假扣押」之規定，修正為「前項釋明如有不足，而債
    權人陳明願供擔保或法院認為適當者，法院得定相當之擔保
    ，命供擔保後為假扣押」，以與同條第 1項規定「請求及假
    扣押之原因，應釋明之」相呼應。是請求及假扣押之原因，
    債權人如未先為釋明，縱就債務人所應受之損害供法院所定
    之擔保者，亦不得命為假扣押，必因釋明而有不足，並經債
    權人陳明願供擔保或法院認為適當者，始得命供擔保後為假
    扣押。依同法第533 條規定，此項原則於假處分自亦準用之
    。又同法第538 條第1項、第2項規定，於爭執之法律關係，
    為防止發生重大之損害或避免急迫之危險或有其他相類之情
    形而有必要時，得聲請為定暫時狀態之處分，前項裁定，以
    其本案訴訟能確定該爭執之法律關係者為限。故適用上開條
    項准為定暫時狀態之處分，除審究是否為有「爭執之法律關
    係」外，並須兼顧聲請人有無釋明「為防止發生重大之損害
    或避免急迫之危險或有其他相類之情形而有必要」之假處分
    原因存在而予適用，倘不能提出該能即時調查之證據以釋明
    者，即無就爭執之法律關係定暫時狀態之必要，於此情形，
    如非因釋明而有不足時，縱陳明願供擔保以代釋明，亦無足
    以補之，法院自應駁回其聲請（最高法院94年度台抗字第
    156 號裁定意旨參照）。申言之，定暫時狀態之處分係預為
    實現本案請求之內容，對當事人權益影響甚鉅，除有發生重
    大損害，或急迫危險之可能外，必須係防止損害或避免急迫
    危險發生所必要之方法，非即時定暫時狀態，其損害即無法
    彌補者，始得為之（最高法院99年度台抗字第588 號裁定意
    旨參照）。
四、本件抗告人主張相對人等於抗告人公司股東常會杯葛議案，
    並自99年6 月28日起數度不出席公司董事會，致抗告人公司
    須於董事會特別決議通過之重要議案無法決議，且相對人明
    石耕治違法召開常務董事會解任董事長，對日本新神戶電機
    株式會社之違約行為，未本於董事職責，維護抗告人公司利
    益，損及聲請人公司及股東權益等語，並提出公司變更登記
    表、請求書、99年3月25日董事會議事錄節本、99年3月24、
    25、29日、同年7 月21日及8月5日電子郵件、分析說明書、
    99年6月28日99年度股東常會議事錄節本、99年6月28日、同
    年7 月20日及8月18日董事會議事錄、99年7月14日函、存證
    信函、77年7 月16日常務董事會議事錄、技術支援契約書等
    件為證（見原法院卷第21至79頁），固堪認抗告人就本件之
    請求已為相當釋明。
五、至於本件是否具有「為防止發生重大之損害或避免急迫之危
    險或有其他相類之情形而有必要」之假處分必要性。抗告人
    僅泛稱相對人等杯葛議案、數度不出席股東會，及相對人明
    石耕治違法召開常務董事會解任董事長，且對日本新神戶電
    機株式會社之違約行為，未本於董事職權維護抗告人公司利
    益，損及公司及股東權益云云。經查：
  (一)相對人等分別擔任抗告人公司董事及常務董事等職務，於抗
    告人公司股東常會及董事會，以出席會議方式積極反對議案
    ，或以不出席方式表示反對意見，乃相對人等獨立行使職權
    之範疇，且為現行實務上公司股東會或董事會之運作模式，
    與常情無違，尚難遽認相對人係違反公司法忠實及善良管理
    人注意義務，損及抗告人公司及股東權益；況抗告人公司分
    別於99年6月28日、同年7月20日、8月18日、8月30日及9月3
    日召開董事會，缺席董事尚有汪才銘（見本院卷第11至15頁
    ），抗告人公司復自承公司現任董事有9席，扣除相對人等3
    席後，如有5 席董事出席董事會，即可表決作成特別決議，
    足認抗告人公司董事會於相對人等未出席時，仍可正常運作
    。若抗告人公司董事會於相對人等未出席，其他董事亦有數
    人未出席之情形下，致重要議案因此無法討論決議，則非全
    可歸責於相對人等，是抗告人本件聲請難認具有定暫時狀態
    聲請之「有為防止發生重大之損害或避免急迫危險而定暫時
    狀態處分之必要」之要件。
  (二)抗告人於本院雖主張已提起本案訴訟，符合民事訴訟法第53
    8條第2項之規定云云，並提出起訴狀附卷可參（見本院卷第
    8 頁），惟本案訴訟有無理由，仍待法院認定，非謂抗告人
    提起本案訴訟，即有防止重大損害或避免急迫之危險等定暫
    時狀態假處分之必要。
  (三)抗告人另主張相對人明石耕治於 99年7月16日以董事長汪世
    堯違法操弄抗告人公司股東會製作不實會議紀錄擅改公司章
    程為由，召開常務董事會，通過汪世堯董事長職務解任案，
    固有99年7 月16日常務董事會議事錄附卷可稽（見原法院卷
    第52頁），然該解任案是否違法，尚待本案訴訟釐清，縱有
    違法，因該議案係抗告人公司之法定代理人即董事長應否變
    更之問題，抗告人並未具體釋明汪世堯解任後抗告人公司財
    務或營運有何不當，其因此或將受何損害，或將受何其他急
    迫之危險，而有定暫時狀態之必要。抗告人復主張相對人明
    石耕治對於日本新神戶電機株式會社違約行為，未本於公司
    董事職權維護伊公司利益等情，縱然屬實，惟抗告人公司因
    此或將受有何重大損害或急迫危險或其他相類情形，抗告人
    迄未提出證據。
  (四)綜上，抗告人公司之主張及所提證據，未能釋明有「為防止
    發生重大之損害或避免急迫之危險或有其他相類之情形而有
    必要」之假處分必要性。
五、抗告人聲請本件假處分，未盡假處分必要性之釋明，本院認
    無定暫時狀態處分之必要，揆諸前開說明，亦無從因抗告人
    願供擔保而為假處分，其聲請定本件暫時狀態之處分，即有
    未合，不應准許。原裁定駁回抗告人之聲請，理由雖有不同
    ，結論尚無二致，抗告意旨指摘原裁定不當，求予廢棄，為
    無理由，應予駁回，爰裁定如主文。
中    華    民    國    99    年    10    月    14    日
                    民事第十七庭
                        審判長法  官  湯美玉
                              法  官  李慈惠
                              法  官  丁蓓蓓
正本係照原本作成。
本裁定除以適用法規顯有錯誤為理由外，不得再抗告。如提起再
抗告，應於收受後10日內委任律師為代理人向本院提出再抗告狀
。並繳納再抗告費新台幣１千元。
中    華    民    國    99    年    10    月    14    日
                              書記官  陳思云

司法院資訊處製作；財團法人民間司法改革基金會備份。
